臺灣新北地方法院刑事判決
111年度金訴字第415號
公  訴  人  臺灣新北地方檢察署檢察官
被      告  王昱傑



選任辯護人  劉博中律師（法扶律師）      
上列被告因違反洗錢防制法等案件，經檢察官提起公訴（110年
度偵字第37127號、111年度偵字第1160號），其於準備程序中就
被訴事實為有罪之陳述，經告以簡式審判之旨，並聽取當事人及
辯護人意見後，本院合議庭裁定由受命法官獨任進行簡式審判程
序，判決如下：
    主  文
甲○○犯三人以上共同詐欺取財罪，共貳罪，各處有期徒刑壹年貳
月。應執行有期徒刑壹年陸月。緩刑肆年，緩刑期間付保護管束
，並應依檢察官指定之期間，接受玖小時之法治教育課程。
    事  實
一、甲○○與真實姓名年籍均不詳之「葉峻瑋」、手機交友軟體OM
    I（起訴書誤載為「OMIO」應予更正，下稱OMI）帳號「王允
    樂」、通訊軟體LINE（下稱LINE）暱稱「張凌雲」(起訴書
    贅載「吳浩宇」應予刪除)（以上均逕稱其名）及其等所屬
    詐騙集團成員（無證據證明該詐欺集團內有未滿18歲之人，
    下稱本案詐欺集團）共同意圖為自己不法之所有，基於三人
    以上共同詐欺取財及掩飾或隱匿詐欺犯罪所得去向之一般洗
    錢犯意聯絡，先由甲○○於民國110年1、2月間之某時，將其
    名下中國信託商業銀行（下稱中信銀行）帳號000000000000
    號（下稱本案中信帳戶）、台新國際商業銀行（下稱台新銀
    行）帳號00000000000000號（下稱本案台新帳戶）等帳戶之
    帳號提供予「葉峻瑋」，供作收取詐騙款項使用；嗣「王允
    樂」、「張凌雲」及本案詐欺集團其他成員於附表編號1、2
    「詐欺時間及方式」欄所示時間、方式，對附表編號1、2「
    遭詐騙對象」欄所示之人施以詐術，使其等均陷於錯誤，而
    各於附表編號1、2「匯款時間、地點」欄所示時間、地點，
    將附表編號1、2「匯款金額」欄所示款項，匯入如附表編號
    1、2「匯入帳戶」欄所示本案中信、台新帳戶內；之後由甲○○依「葉峻瑋」之指示，於附表編號1、2「提領時間」欄所
    示時間，提領如附表編號1、2「提領金額」欄所示款項後，
    遞交給「葉峻瑋」，以此方式製造金流斷點，隱匿詐欺取財
    犯罪所得之去向。　　
二、案經乙○○訴由新北市政府警察局海山分局（下稱海山分局）
    、丁○○訴由新竹縣政府警察局竹東分局（下稱竹東分局）報
    告臺灣新北地方檢察署（下稱新北地檢署）檢察官偵查起訴
    。
    理  由
一、被告甲○○所犯者為死刑、無期徒刑、最輕本刑為3年以上有
    期徒刑以外之罪，亦非屬高等法院管轄之第一審案件，其於
    本院準備程序進行中就被訴事實為有罪之陳述，經告知簡式
    審判程序之旨，並聽取檢察官、被告及辯護人之意見後，本
    院合議庭依刑事訴訟法第273條之1第1項之規定，裁定由受
    命法官獨任進行簡式審判程序。又依刑事訴訟法第273條之2
    、同法第159條第2項之規定，簡式審判程序不適用傳聞法則
    有關限制證據能力之相關規定，合先敘明。
二、上揭犯罪事實，業據被告於偵查中、本院準備程序及審理時
    均坦承不諱（見新北地檢署110年度偵字第37127號卷〈下稱
    偵37127卷〉第59至61頁；新北地檢署111年度偵字第1160號
    卷〈下稱偵1160卷〉第189至191頁；本院卷第59、62、65至66
    頁），核與證人即告訴人乙○○、丁○○各於警詢時之證述（見
    偵37127卷第11至15頁；偵1160卷第35至43頁）大致相符，
    並有中信銀行110年4月6日中信銀字第110224839081947號函
    暨所附本案中信帳戶客戶資料及交易明細表、內政部警政署
    （下稱警政署）反詐騙諮詢專線紀錄表（告訴人乙○○）、臺
    中市政府警察局第一分局民權派出所受理詐騙帳戶通報警示
    簡便格式表、金融機構聯防機制通報單（本案中信帳戶）、
    中信銀行自動櫃員機交易明細各1份、LINE主頁及對話紀錄
    擷圖4張、被告提款之ATM監視器畫面2張、台新銀行110年5
    月4日台新作文字第11010843號函暨所附本案台新帳戶交易
    明細表、警政署反詐騙諮詢專線紀錄表（告訴人丁○○）、臺
    北市政府警察局信義分局三張犁派出所受理詐騙帳戶通報警
    示簡便格式表、金融機構聯防機制通報單（本案台新帳戶）
    、告訴人丁○○所提供之手機轉帳擷圖各1份（見偵37127卷第
    21至35、43至47、77頁；偵1160卷第105至111、123、131頁
    ）在卷可證，綜合上開補強證據，足資擔保被告上開任意性
    自白，具有相當可信性，應堪信屬實。綜上，本案事證明確
    ，被告上開犯行堪以認定，應予依法論科。
三、論罪科刑：
㈠、核被告所為，係犯刑法第339條之4第1項第2款之三人以上共
    同詐欺取財罪及洗錢防制法第2條第2款、第14條第1項之一
    般洗錢罪。被告與「葉峻瑋」、「王允樂」、「張凌雲」及
    本案詐騙集團其他成員間，均有犯意聯絡及行為分擔，應論
    以共同正犯。　　
㈡、又被告於附表編號2「提領時間」欄所示時間，先後提領告訴
    人丁○○匯至本案台新帳戶內之款項，應可認被告與「葉峻瑋
    」、「王允樂」、「張凌雲」及本案詐騙集團其他成員等人
    主觀上係基於單一之共同詐欺取財犯意，客觀上均係於密切
    接近之時地實行，侵害同一之被害人財產法益，各行為之獨
    立性極為薄弱，故依一般社會健全觀念，在時間差距上，難
    以強行分開，在刑法評價上，應視為數個舉動之接續施行，
    以一罪論，較為合理。是被告對於告訴人丁○○之匯入款項分
    次予以提領，犯罪時間相近，顯係基於共同之接續犯意，應
    論以一罪，公訴意旨漏未論及，應予補充。　
㈢、被告所為三人以上共同詐欺取財及一般洗錢罪等行為，在自
    然意義上雖非完全一致，然該數罪之行為間，仍有行為局部
    重疊合致之情形，依一般社會通念，認應評價為一行為方符
    刑罰公平原則，是被告係以一行為犯上開2罪，為想像競合
    犯，應依刑法第55條之規定，從一重之三人以上共同詐欺取
    財罪處斷。
㈣、按刑法處罰之加重詐欺取財罪係侵害個人財產法益之犯罪，
    其罪數計算，依一般社會通念，應以被害人數、被害次數之
    多寡，決定其犯罪之罪數（最高法院110年度台上字第1677
    號判決意旨參照）。從而，被告所犯如附表編號1、2所示不
    同遭詐騙對象之2次三人以上共同詐欺取財犯行，均係犯意
    各別，行為互殊，應予分論併罰。
㈤、被告就本案犯罪事實，業於偵查中、本院準備程序及審理時
    自白犯罪，是就被告本案一般洗錢犯行，原應依洗錢防制法
    第16條第2項之規定減輕其刑，惟依前揭罪數說明，被告就
    上開犯行均從一重論處三人以上共同詐欺取財罪，則就被告
    此部分想像競合輕罪得減刑部分，本院於依刑法第57條量刑
    時，將併予審酌，附此敘明。
㈥、爰以行為人之責任為基礎，審酌被告與「葉峻瑋」、「王允
    樂」、「張凌雲」及其等所屬本案詐欺集團其他成員間基於
    三人以上共同詐欺取財、洗錢之犯意聯絡，提供本案中信、
    台新帳戶，參與提領款項之行為，致告訴人乙○○、丁○○各受
    有如附表編號1、2「匯款金額」欄所示金額之財產上損害，
    且製造犯罪金流斷點、掩飾或隱匿特定犯罪所得去向，增加
    檢警查緝難度，使告訴人乙○○、丁○○之財物損失無法追回，
    助長詐欺犯罪盛行，危害社會秩序安全，所為實有不該。惟
    考量被告於偵查中、本院準備程序及審理時坦承犯行，合於
    洗錢防制法第16條第2項所定減輕其刑事由，且於本院審理
    時與告訴人丁○○達成調解，並已全部履行調解條件，有本院
    111年度司刑移調字第621號調解筆錄1份（見本院卷第53至5
    4頁）在卷可參，足見其犯後態度尚可，至於被告雖有意願
    與告訴人乙○○調解，惜因告訴人乙○○無調解意願，致無法達
    成調解，亦有本院公務電話紀錄表1份（見本院卷第25頁）
    在卷可憑，難認被告就此全無悔意；參以被告於本院審理時
    自述其高職畢業之智識程度、婚姻狀態、目前從事火鍋店員
    工之工作收入情形、與親戚同住、僅需提供家用金而無須扶
    養家人之家庭經濟生活狀況（見本院卷第66頁），暨其犯罪
    之動機、目的、手段、素行、身心狀況（見本院卷第73至75
    頁）、本案參與程度及尚未獲得利益（詳後述沒收部分）、
    告訴人乙○○、丁○○之財產損失金額等一切情狀，分別量處如
    主文所示之刑。末考量被告本案所犯2罪，犯行時間相隔密
    接，犯罪手段、態樣、分工角色均相同，且同為侵害財產法
    益，所受責任非難重複之程度較高，可予以酌定較低之應執
    行刑，綜合審酌被告前揭犯罪行為之不法與罪責程度，及對
    其施以矯正教化之必要性，合併量處如主文所示應執行之刑
    。
㈦、末查，被告固因另涉洗錢防制法等案件，經本院於111年5月9
    日以110年度金訴字第917號判決判處有期徒刑4月，併科罰
    金新臺幣（下同）1萬元，罰金如易服勞役，以1,000元折算
    1日，緩刑2年；嗣上訴後，現由臺灣高等法院以111年度上
    訴字第2522號審理中，迄未確定等情，有臺灣高等法院被告
    前案紀錄表1份附卷可參。惟按刑法第74條第1項第1款所謂
    受有期徒刑以上刑之宣告，係指宣告其刑之裁判確定者而言
    （司法院院解字第2918號解釋、最高法院54年台非字第148
    號判決、同院88年度台非字第371號判決意旨參照）。是依
    上開說明，應認被告於本案判決前未曾因故意犯罪受有期徒
    刑以上刑之宣告確定。又被告於本案行為時年僅20歲，其因
    一時思慮不周，觸犯刑章，然於犯罪後尚能坦承犯行，並與
    告訴人丁○○達成調解及履行調解條件，足徵被告及時幡然悔
    悟，且有悔意；參以被告現從事正當工作，已有收入來源，
    經此偵審程序之教訓，自當知所警惕而無再犯之虞，本院綜
    核各情，認上述對被告所宣告之刑以暫不執行為適當，併予
    宣告緩刑4年，以啟自新。又為使被告能深切記取教訓及強
    化法治觀念，使其於緩刑期內深知警惕，避免再度犯罪，並
    參酌其前揭生活情狀及考量本案情節、所生損害及告訴人2
    人之意見等情，併命被告於緩刑期間內，應依檢察官指定之
    期間，接受9小時之法治教育課程；另依刑法第93條第1項第
    2款規定，一併諭知於緩刑期間付保護管束，以觀後效。
四、沒收部分：
㈠、被告提供之本案中信、台新帳戶，業經通報列為警示帳戶，
    且上開二帳戶之存摺、提款卡仍為其持有等情，業據被告陳
    明在卷（見本院卷第65頁），並有前揭臺中市政府警察局第
    一分局民權派出所受理詐騙帳戶通報警示簡便格式表、本案
    中信帳戶金融機構聯防機制通報單、臺北市政府警察局信義
    分局三張犁派出所受理詐騙帳戶通報警示簡便格式表、本案
    台新帳戶金融機構聯防機制通報單在卷可佐，且經本案偵、
    審程序後，已無法再提供正常流通交易使用；就本案中信、
    台新帳戶存摺、提款卡部分雖未扣案，但所屬本案中信、台
    新帳戶既已遭警示，該等交易工具已失其匿名性，也無法再
    提供他人任意使用，實質上無何價值，又上開二帳戶存摺、
    提款卡非違禁物或法定應義務沒收之物，爰不予宣告沒收。
㈡、按犯罪所得，屬於犯罪行為人者，沒收之；前2項之沒收，於
    全部或一部不能沒收或不宜執行沒收時，追徵其價額，刑法
    第38條之1第1項前段、第3項各有明文。再按共同正犯之犯
    罪所得，沒收或追徵，應就各人所分得之數額分別為之；先
    前對共同正犯採連帶沒收犯罪所得之見解，已不再援用及供
    參考，此為最高法院近來一致之見解。另按犯洗錢防制法第
    14條之罪，其所移轉、變更、掩飾、隱匿、收受、取得、持
    有、使用之財物或財產上利益，沒收之；犯第15條之罪，其
    所收受、持有、使用之財物或財產上利益，亦同，洗錢防制
    法第18條第1項定有明文。惟因洗錢行為之標的是否限於行
    為人者始得宣告沒收，法無明文，是倘法條未規定「不問屬
    於犯罪行為人與否均沒收」時，自仍以屬於被告所有者為限
    ，始應予沒收。經查：
　⒈被告於附表編號1、2「提領時間」欄所示時間，提領如附表
    編號1、2「提領金額」欄所示款項後，遞交予「葉峻瑋」，
    業經本院認定如前，而未據扣案，亦未由告訴人乙○○、丁○○
    取回，本院復查無積極證據可資證明被告確有取得上開款項
    ，則揆諸前揭說明，其對上開款項既無事實上處分權限，亦
    未分配有不法利得，自無從就上開款項，依洗錢防制法第18
    條第1項或刑法第38條之1第1項前段之規定，予以宣告沒收
    。
　⒉被告未因本案獲得報酬，業經其於本院審理時陳明在卷（見
    本院卷第65頁），卷內復無證據證明被告有因本案犯行而獲
    得任何報酬或利益，難認被告獲有犯罪所得，故無從對被告
    宣告沒收，併此敘明。
據上論斷，應依刑事訴訟法第273條之1第1項、第299條第1項前
段（本案採判決精簡原則，僅引述程序法條），判決如主文。
本案經檢察官丙○○提起公訴，檢察官鄭心慈到庭執行職務。
中　　華　　民　　國　　111 　年　　8 　　月　　24　　日
                  刑事第十五庭  法  官  梁世樺
以上正本證明與原本無異。
如不服本判決應於收受判決後20日內向本院提出上訴書狀，並應
敘述具體理由；其未敘述上訴理由者，應於上訴期間屆滿後20日
內向本院補提理由書（均須按他造當事人之人數附繕本）「切勿
逕送上級法院」。
                                書記官　曾翊凱
中　　華　　民　　國　　111 　年　　8 　　月　　25　　日
附錄本案論罪科刑法條全文：
洗錢防制法第2條
本法所稱洗錢，指下列行為：
一、意圖掩飾或隱匿特定犯罪所得來源，或使他人逃避刑事追訴
    ，而移轉或變更特定犯罪所得。
二、掩飾或隱匿特定犯罪所得之本質、來源、去向、所在、所有
    權、處分權或其他權益者。
三、收受、持有或使用他人之特定犯罪所得。
　　
洗錢防制法第14條
有第2條各款所列洗錢行為者，處7年以下有期徒刑，併科新臺幣
5百萬元以下罰金。
前項之未遂犯罰之。
前二項情形，不得科以超過其特定犯罪所定最重本刑之刑。

中華民國刑法第339條之4
犯第339條詐欺罪而有下列情形之一者，處1年以上7年以下有期
徒刑，得併科1百萬元以下罰金：
一、冒用政府機關或公務員名義犯之。
二、三人以上共同犯之。
三、以廣播電視、電子通訊、網際網路或其他媒體等傳播工具，
    對公眾散布而犯之。
前項之未遂犯罰之。
附表：(時間：民國、幣別：新臺幣、單位：元)
編號 遭詐騙對象 詐欺時間及方式 匯款時間、地點 匯款金額 匯入帳戶 提領時間 提領金額 1 告訴人乙○○ 本案詐欺集團成員於110年2月10日18時許，以LINE暱稱「汝」聯繫乙○○，並佯稱：若不拿5千元給其父親，其就會被賣到酒店云云，致乙○○陷於錯誤。 110年2月10日18時48分許，在臺中市○區○村路○段000號之統一超商美村門市，操作ATM匯款。 5,000 本案中信帳戶 110年2月10日20時12分許 5,000 2 告訴人丁○○ 「王允樂」於109年9月間某日，透過OMI介紹丁○○至ANS投資理財網站投資比特幣，並由銀行經理「張凌雲」代為操盤云云。嗣「張凌雲」與丁○○聯繫，並佯稱：已幫忙操盤並有獲利，但須先繳交傭金、手續費，才能繼續後續操盤及提領款項云云，致丁○○陷於錯誤。 110年2月10日23時16分許，在不詳地點，以網路銀行轉帳方式匯款。 50,000 本案台新帳戶 110年2月10日23時45分許 20,000       110年2月10日23時46分許 20,000        10,000